【裁判字號】    99,抗,534
【裁判日期】    990513
【裁判案由】    假扣押
【裁判全文】
臺灣高等法院民事裁定                   99年度抗字第534號
抗  告  人  甲○○
相  對  人  乙○○
上列當事人間假扣押事件，抗告人對於中華民國99年1月4日臺灣
臺北地方法院98年度裁全字第7206號所為裁定提起抗告，本院裁
定如下：
    主  文
原裁定廢棄。
相對人在原法院之聲請駁回。
聲請及抗告訴訟費用由相對人負擔。
    理  由
一、本件相對人即債權人在原法院聲請意旨略以：抗告人即債務
    人於民國(下同)98年 6月間與第三人即其婆婆林蜂共同向伊
    購買鴨子，經統計尚積欠伊買賣價金新台幣(下同)639萬0,9
    30元，有抗告人自寫之地磅單為憑，並已據第三人林蜂簽交
    部分本票供作清償之用。惟第三人林蜂竟分別於98年10月21
    日及98年 9月25日將其所有坐落台北縣三重市○○段1407地
    號土地所有權應有部分、及其地上 11379建號建物即門牌號
    三重市○○路○段136巷17弄6之1號二樓房屋所有權全部(下
    稱系爭房地) ，以買賣為原因，移轉登記與抗告人，致伊受
    有上開買賣價金之損害，由於第三人林蜂與抗告人係婆媳關
    係，已曾脫產，伊為免於日後取得勝訴判決後有不能強制執
    行之虞，願供擔保以補釋明之不足，請准就抗告人之財產在
     250萬元範圍內為假扣押等情。固已據其提出地磅單、本票
    、民事裁定暨確定證明書、及系爭房地登記謄本為證( 見原
    法院卷第6頁至第22頁)。
二、惟按債權人就金錢請求或得易為金錢請求之請求，欲保全強
    制執行者，得聲請假扣押；又假扣押，非有日後不能強制執
    行或甚難執行之虞者，不得為之，固為民事訴訟法第 522條
    第1項、第523條第 1項所明定。所謂不能強制執行，如債務
    人浪費財產、增加負擔或就其財產為不利益之處分，將成為
    無資力之情形等是；所謂甚難執行之虞者，如債務人將移往
    遠方、逃匿、應在外國為強制執行等是( 最高法院19年抗字
    第232號判例參照)。又請求及假扣押之原因應釋明之；前項
    釋明如有不足，而債權人陳明願供擔保或法院認為適當者，
    法院得定相當之擔保，命供擔保後為假扣押，亦為同法第52
    6條第1項、第 2項所明定。所謂釋明，係指當事人應提出能
    即時調查，可使法院信其主張為真實之證據(同法第284條規
    定參照) 。又債權人聲請假扣押，就其請求及假扣押之原因
    均應加以釋明。僅於釋明有所不足，而債權人陳明願供擔保
    或法院認為適當者，法院始得定相當之擔保，命供擔保後為
    假扣押。若債權人就其請求及假扣押之原因，有任何一項未
    予釋明，法院即不得為命供擔保後假扣押之裁定( 最高法院
    97年度台抗字第227號裁定參照)。
三、經核相對人就其上開請求，固已據其提出地磅單、第三人林
    蜂簽發之本票、及民事裁定暨確定證明書(見原法院卷第6頁
    至第15頁、第21、22頁) ，以為釋明；惟就有日後不能強制
    執行或甚難執行之虞之假扣押原因，竟主張第三人林蜂分別
    於98年10月21日、及98年 9月25日將其所有系爭房地移轉登
    記與抗告人(見原法院卷第3頁及本院卷第13頁背面) ，並提
    出系爭房地登記謄本為證(見原法院卷第16、18頁)，反而足
    資證明抗告人之財產因而增加，並無假扣押之原因，依上開
    說明，自不得命為假扣押。從而原法院依相對人之聲請，為
    命供擔保後假扣押之裁定，自有未洽。抗告意旨指摘原裁定
    不當，聲明廢棄，為有理由。
四、爰依民事訴訟法第 492條前段、第95條、第78條，裁定如主
    文。
中    華    民    國    99    年    5     月    13    日
                    民事第六庭
                        審判長法  官  林鄉誠
                              法  官  張  蘭
                              法  官  梁玉芬
正本係照原本作成。
本裁定除以適用法規顯有錯誤為理由外，不得再抗告。如提起再
抗告，應於收受後10日內委任律師為代理人向本院提出再抗告狀
。並繳納再抗告費新台幣１千元。
中    華    民    國    99    年    5     月    13    日
                              書記官  詹麗珠

司法院資訊處製作；財團法人民間司法改革基金會備份。
